【裁判字號】    98,交聲,1517
【裁判日期】    990412
【裁判案由】    聲明異議
【裁判全文】
臺灣臺南地方法院交通事件裁定    98年度交聲字第1517號
移送機關    交通部公路總局嘉義區監理所臺南監理站
異議人即
受處分人    甲○○
上列受處分人因違反道路交通管理處罰條例案件，對於交通部公
路總局嘉義區監理所台南監理站民國98年11月30日所為之裁決處
分（處分案號：嘉監南字第裁74-V00000000號），聲明異議，本
院裁定如下：
    主  文
異議駁回。
    理  由
一、原處分意旨略以：異議人即受處分人甲○○（下稱異議人）
    ，所有車牌號碼6911-TG號自用一般小客車，於民國（下同
    ）98年10月4日00時14分許，在台一線警備隊前，因擅自變
    更電系設備（HID頭燈），變更後不申請臨時檢驗而行駛，
    經屏東縣政府警察局枋寮分局員警（下稱舉發機關）以違反
    道路交通管理處罰條例第18條第1項予以製單舉發，嗣經交
    通部公路總局嘉義區監理所台南監理站（下稱移送機關），
    以其違規事實明確，乃依道路交通管理處罰條例第18條第1
    項之規定，裁處異議人罰鍰新台幣4,800元，並責令檢驗等
    語。
二、本件聲明異議意旨略以：
  (一)值勤員警舉發異議人有改裝車輛之違規情事，但車子是合法
    原裝進口，並無所謂改裝；且於98年10月27日回監理站檢驗
    ，檢驗結果合格正常，證實並無改裝項目。
  (二)又舉發員警開單是處罰「汽車引擎、電系等重要設備變更而
    行駛」，而後檢視舉發照片後又更改為加裝HID頭燈，但異
    議人所有之車輛廠牌為SUBARU，執勤員警所拿出之舉發照片
    廠牌HONDA、K8之車種，舉發員警有偽造文書之嫌，為此聲
    明異議，請求撤銷原處分等語。
三、按「汽車車身式樣、輪胎隻數或尺寸、燃料種類、座位、噸
    位、引擎、車架、車身、頭燈等設備或使用性質、顏色、汽
    車所有人名稱、地址等如有變更，均應向公路監理機關辦理
    登記。」、「前項變更登記，除汽車所有人名稱、地址等變
    更時，免予檢驗外，餘均須檢驗合格。」道路交通安全規則
    第23條第1項、第2項分別定有明文。又按「汽車車身、引擎
    、底盤、電系等重要設備變更或調換，或因交通事故遭受重
    大損壞修復後，不申請公路主管機關施行臨時檢驗而行駛者
    ，處汽車所有人新臺幣二千四百元以上九千六百元以下罰鍰
    ，並責令其檢驗。」道路交通管理處罰條例第18條第1項亦
    定有明文。
四、經查：
  (一)異議人駕駛所有之車牌號碼6911-TG自用小客車（下稱系爭
    車輛），行經台一線警備隊前，經警舉發有汽車引擎、電系
    等重要設備變更而行駛之違規事實，有屏東縣政府警察局98
    年10月4日屏警交字第V00000000號舉發違反道路交通管理事
    件通知單1份在卷可稽，及屏東縣政府警察局枋寮分局98年
    11月10日枋警交字第0980015740號函檢送照片4幀附卷可參
    ，惟異議人辯稱系爭車輛係原裝進口，並無改裝設備之情事
    ，且舉發照片有誤，照片中所示車輛廠牌與系爭車輛廠牌不
    符云云。
  (二)有關舉發照片中車輛之車種與系爭車輛之車種不符一節，經
    本院向舉發機關即屏東縣政府警枋寮分局查詢結果，該機關
    函覆稱：「異議人甲○○所稱之相片共四張，經職詳細核對
    第1、2張相片係屬於陳員所有之自小客車；另第3、4張相片
    係職檢附該違規相片時因取締違規所照相片甚多，所以黏貼
    有誤，導致誤把他車照片黏貼在檢附照片處，經職詳細核對
    無誤後，再次檢送查核審酌此案‧‧‧」，此有該局99年2
    月2日枋警交字第0990001661號函暨檢附之員警職務報告1份
    在卷可稽，因此，原舉發機關寄送給異議人之舉發照片，雖
    有誤植之情事，但舉發機關已提出正確照片供本院審酌，因
    此，並不影響異議人是否有本件違規事實之認定，合先敘明
    。
  (三)舉發機關將舉發時所拍攝系爭車輛之照片送至兩家汽車修配
    廠查詢之結果，該二家業者均稱系爭車輛引擎部分變更設計
    者有：引擎（紅色部分）、加大洩壓閥、加大汽油芯、汽油
    壓力調節器表；電器部分：HID變壓器；此有該分局99年2月
    2日枋警交字第0990001661號函暨檢附之員警職務報告1份在
    卷可稽；又本院將上開舉發機關函文送移送機關查核結果，
    移送機關稱：有關加大洩壓閥、加大汽油芯、汽油壓力調節
    器表設備部分，並無違反道路交通安全規則第23條之1相關
    規定，至於擅自加裝HID頭燈設備部分，經查公路監理第二
    代電腦系統該車並無HID頭燈變更登記資料，顯然違反道路
    交通管理處罰條例第18條規定，有移送機關99年2月24日嘉
    監南字第0990003891號函1份在卷可憑，因此，移送機關陳
    稱異議人所有之上揭車輛有電系設備變更，變更不申請臨時
    檢驗而行駛之違規事實，應可認定。
  (四)至於異議人稱其於98年10月27日至監理站檢驗，檢驗結果合
    格云云，惟經本院向移送機關查詢結果：系爭車輛並無於98
    年10月27日辦理檢驗之情事，最近辦理檢驗係於98年10月19
    日因違規案件辦理臨時檢驗不合格，再於98年10月20日辦理
    臨時檢驗覆驗合格，此有移送機關98年10月23日嘉監南字第
    0980131188號函暨檢送之檢驗合格之汽車檢驗紀錄表影本1
    份在卷可參，而本件舉發日期係98年10月4日，業經上開舉
    發通知單載稱在卷，是異議人遭舉發後，事後至移送機關辦
    理臨時檢驗，縱於98年10月20日覆驗合格，仍無法脫免異議
    人遭舉發時，系爭車輛確實有電系設備變更，變更不申請臨
    時檢驗而行駛違規行為應負之行政責任。
五、綜上所述，異議人既有前揭違規行為，移送機關據以援引道
    路交通管理處罰條例第18條第1項之規定，裁處受處分人罰
    鍰新台幣4,800元，並責令檢驗，並無不當，從而，本件異
    議為無理由，應予駁回。
六、據上論斷，應依道路交通管理處罰條第87條第2項、道路交
    通案件處理辦法第19條，裁定如主文。
中    華    民    國    99    年    4     月    12    日
                     交通法庭   法  官   陳淑勤
以上正本證明與原本無異。
如不服本裁定， 應於送達後5日內，向本院提出抗告狀。
                                書記官   謝國欽
中    華    民    國    99    年    4     月    12    日

司法院資訊處製作；財團法人民間司法改革基金會備份。
